【裁判字號】    89,易,33
【裁判日期】    890203
【裁判案由】    違反能源管理法
【裁判全文】
臺灣雲林地方法院刑事判決                            八十九年度易字第三三號
    公  訴  人  臺灣雲林地方法院檢察署檢察官
    被      告  甲○○
                乙○○
右列被告等因違反能源管理法案件，經檢察官提起公訴（八十八年度偵字第六一三七
號），本院判決如左：
    主  文
甲○○、乙○○共同未經許可而經營中央主管機關指定之能源產品之銷售業務，各處
有期徒刑伍月，如易科罰金，以參佰元折算壹日。
扣案之油槽壹座、加油機（含加油槍壹支）壹台、柴油伍仟捌佰公升及估價單拾肆張
均沒收。
    事  實
一、甲○○係雲林縣崙背鄉○○路四二０之六號大昌砂石行負責人，其明知柴油係政
    府管制銷售之能源，未經主管機關許可不得任意銷售營利，竟意圖營利及使其砂
    石行所有之挖土機、堆土機各一台加油方便，並銷售予為其運輸之司機及其他不
    特定之司機使用，於民國八十八年十一月初，未經許可，在上址私設加油站。乙
    ○○明知上情，而與乙○○基於銷售柴油犯意之連絡，受甲○○之僱用負責加油
    ，並由自不詳姓名年籍之人以每公升新台幣（下同）十三元之價格，多次販入柴
    油，而以每公升十三‧四元之價格，出售予司機，並由前來加油之司機，以在估
    價單上簽名確認後，自應向甲○○領得之運費中扣款或嗣後付款之方式交易。嗣
    於八十八年十二月六日十六時四十五分許，為甲○○運輸之司機卓盈林駕駛ＴＶ
    ─九六八號曳引車前來加油，而由乙○○為其加油之際，為警當場查獲，並扣得
    估價單十四張、加油機（含加油槍一支）一台、油槽一座，及柴油約五千八百公
    升。
二、案經雲林縣警察局西螺分局報告臺灣雲林地方法院檢察署檢察官偵查起訴。
    理  由
一、訊據被告甲○○坦白承認右揭犯罪事實，而被告乙○○雖坦承於上開時地為卓盈
    林加油之事實，惟矢口否認有何違反能源管理法之犯行，並辯稱：當天伊是前去
    找甲○○，他叫伊幫他看一下，他要出去，伊問卓盈林是何人的車，他說是做甲
    ○○工作的，伊才替他加油，並未受僱甲○○云云。經查，被告甲○○自白其係
    雲林縣崙背鄉○○路四二０之六號大昌砂石行負責人，其明知柴油係政府管制銷
    售之能源，未經主管機關許可不得任意銷售營利，竟意圖營利，於八十八年十一
    月初，在上址私設加油站，而自不詳姓名年籍之人以每公升十三元之價格，多次
    販入柴油，而以每公升十三‧四元之價格出售，並以在估價單上簽名確認後，自
    應向甲○○領得之運費中扣款或嗣後付款之方式交易之事實，核證人卓盈林證述
    情節相符，並有現場照片十張附卷可佐，而油槽內之油品確係柴油，亦有經濟部
    取締違法經營油品會報執行小組嘉義分組八十八年十二月二十九日（八八）嘉南
    嘉執三五七─○一─○六九號函附卷足考，此外復有估價單十四張、加油機（含
    加油槍一支）一台、油槽一座，及約五千八百公升之柴油扣案可稽。另被告甲○
    ○雖亦附和乙○○之辯詞，而稱並未僱用乙○○云云；惟查，證人卓盈林則於警
    、偵訊時證稱，該加油站是一位中年人約五十多歲經營的，約一個多月前開始於
    該加油站加油，平常是他或該中年男子在加油，該中年男子即是乙○○等語，可
    知被告乙○○平常即在該處為司機加油；又被告甲○○亦自承，伊請乙○○幫伊
    看顧，若有人要來加油也可以替人加油，且扣案之估價單有的是由乙○○所製作
    等語，顯然被告乙○○並非如其所稱僅係當天因被告甲○○要出門才為被告甲○
    ○加油；況被告甲○○既係大昌砂石行負責人，其尚需負責接洽生意及巡視工地
    業務，其顯然無法每天均待在該處為人加油。綜上足以證明被告乙○○應係受僱
    甲○○在該處為人加油無訛，被告乙○○所辯顯係飾卸之詞而不足採。事證明確
    ，被告二人犯行均堪認定，應予依法論科。
二、按柴油係石油之產品，為能源管理法第二條第一款規定之能源，被告甲○○、乙
    ○○二人未經許可經營銷售柴油，核渠二人所為，均係犯能源管理法第二十條之
    一前段之罪。被告二人間有犯意之聯絡與行為之分擔，為共同正犯。爰審酌被告
    二人犯罪之動機、目的、手段、智識程度，被告甲○○其未有犯罪前科，素行良
    好，被告乙○○有搶奪前科，素行欠佳，但被告甲○○為利慾所惑而違反此能源
    之管制法規，擅自私設油行，且柴油係易燃物，被告竟未設置安全設備，有危害
    公共安全之虞，及被告甲○○犯罪後，坦白承認其犯行，態度良好，被告乙○○
    則一再藉詞狡飾，毫無悔意，態度不佳等一切情狀，分別量處如主文所示之刑，
    並均諭知易科罰金之折算標準，以資懲儆。扣案之油槽一座、加油機（含加油槍
    一支）一台及內裝之五千八百公升柴油、估價單十四張等物，係被告甲○○所有
    ，並供其犯本罪所用，業據被告甲○○供明在卷，併分別依刑法第三十八條第一
    項第二款、能源管理法第二十條之一宣告沒收。
據上論斷，應依刑事訴訟法第二百九十九條第一項前段，能源管理法第二十條之一，
、刑法第十一條前段、第二十八條、第四十一條、第三十八條第一項第二款，罰金罰
鍰提高標準條例第二條判決如主文。
本案經檢察官林豐正到庭執行職務。
中      華      民      國      八十九      年    二    月    三    日
                                        臺灣雲林地方法院刑事第一庭
                                            法  官  莊  秋  燕
右正本證明與原本無異。
如不服本判決，應於判決送達後十日內向本院提出上訴狀( 應附繕本 )。
                                            書記官  周  麗  雲
中    華    民    國       八十九       年       二      月    三   日
附錄所犯法條
能源管理法第二十條之一
未經許可而經營中央主管機關指定之能源產品之輸入、輸出、生產、銷售業務者，處
一年以下有期徒刑、拘役或科或併科新台幣三十萬元以下罰金，並得沒收其輸入、輸
出、生產、銷售之產品。


司法院資訊處製作；財團法人民間司法改革基金會備份。
